最高法院刑事判決　　　　　　一○○年度台上字第六九六二號
上　訴　人　周文姬
上列上訴人因偽證案件，不服台灣高等法院中華民國九十九年十
一月二十四日第二審判決（九十九年度上訴字第三二七六號，起
訴案號：台灣板橋地方法院檢察署九十九年度偵字第四九二六號
），提起上訴，本院判決如下：
    主  文
上訴駁回。
    理  由
按刑事訴訟法第三百七十七條規定：上訴於第三審法院，非以判
決違背法令為理由，不得為之；是提起第三審上訴，應以原判決
違背法令為理由，係屬法定要件。如果上訴理由書狀並非依據卷
內訴訟資料具體指摘原判決不適用何種法則或如何適用不當，或
所指摘原判決違法情事，顯與法律規定得為第三審上訴理由之違
法情形不相適合時，均應認其上訴為違背法律上之程式，予以駁
回。原判決認定上訴人周文姬有其事實欄所載偽證犯行，因而撤
銷第一審諭知上訴人無罪之判決，改判論上訴人以證人於執行審
判職務之公署審判時，於案情有重要關係之事項，供前具結而為
虛偽陳述罪，量處有期徒刑四月。已詳敘其所憑證據及認定之理
由，對於上訴人所辯何以不足採，亦在理由內逐一加以指駁及說
明，俱有卷存證據資料可資覆按。上訴人上訴意旨略以：伊於台
灣屏東地方法院審理蘇麗如所涉販賣第一級毒品案件時，係依自
己親身參與之狀況及主觀認知而為證述；至民國九十六年六月八
日在台灣屏東地方法院檢察署內勤檢察官訊問時所供係以蘇麗如
「上來我們車上」，加以論斷蘇麗如係賣方，純係伊一時臆測之
詞，並無偽證之犯罪故意，原審未予調查，僅以伊所述與事實有
所出入，遽予論罪科刑，自屬不當云云。
惟查：證據之取捨及事實之認定，均為事實審法院之職權，倘其
採證認事並未違背證據法則，自不得任意指為違法而執為適法之
第三審上訴理由。原判決依憑上訴人部分之自白，證人賴裕星之
證述，並佐以上訴人於九十八年八月五日，在台灣屏東地方法院
審理九十七年度訴字第一六七三號蘇麗如販賣毒品案件作證之言
詞辯論筆錄及證人結文、第一審法院九十九年五月二十一日勘驗
筆錄及偵訊擷取畫面等證據資料，認定上訴人明知其男友賴裕星
係以新台幣（下同）八十五萬元之價格，向蘇麗如等人購得第一
級毒品海洛因五包，竟基於偽證之故意，於台灣屏東地方法院審
理上述販毒案件作證時，為掩飾蘇麗如共同觸犯之販賣第一級毒
品犯行（蘇麗如此部分犯行，業經台灣高等法院高雄分院以九十
八年度上訴字第一三七七號另案判刑確定），對於與案情有重要
關係事項供前具結而虛偽證稱：賴裕星向何人購買毒品，伊不知
道，蘇麗如只是介紹，毒品不是向她買的等語，因認其所為構成
刑法第一百六十八條偽證罪，已詳敘其憑據。上訴意旨雖謂其係
依據自己親身參與之狀況及主觀認知而為證述，並無偽證之故意
云云。然上訴人為警查獲後，在台灣屏東地方法院檢察署檢察官
內勤訊問時已供證：「（你昨天與你男友下南州買毒品被警查獲
？）是」、「（是向何人購買的？）是向一位叫麗如的女子買的
」、「（為何跟你男友下來買毒品？）是賴裕星事前先聯絡好的
」、「（你說毒品是你男友賴裕星向蘇麗如買的？）是」、「（
你怎麼知道？）因為只有蘇麗如有上來我們的車上」等語明確。
則上訴人於台灣屏東地方法院審理九十七年度訴字第一六七三號
蘇麗如販毒案件時所證：賴裕星向何人購買毒品，伊不知道，蘇
麗如只是介紹，毒品不是向她買的云云，非僅與事實不符，且與
其前於檢察官偵訊時結證賴裕星確向蘇麗如購買海洛因等情相異
，益徵上訴人於九十八年八月五日在台灣屏東地方法院所為上開
證言，係袒護蘇麗如之詞。且原判決已說明賴裕星購買海洛因之
現金八十五萬元，上訴人亦出資一半，已據上訴人、賴裕星分別
證述在卷。參以上訴人會同賴裕星至屏東縣南州鄉南州公園與蘇
麗如會面，並於該處交易取得海洛因等情，則上訴人豈有不知賴
裕星所交易之對象係何人之理。況上訴人亦與賴裕星會同取得該
海洛因，倘謂上訴人對賴裕星係向蘇麗如等人購得海洛因乙情毫
無所悉，孰能置信？足徵上訴人係為掩飾蘇麗如販賣毒品之犯行
，乃虛偽證稱蘇麗如只是介紹，毒品不是向她買的云云，以誤導
法院之判斷，因認其主觀上具有偽證之故意而予以論罪科刑，經
核於法無違。上訴意旨猶執其在原審之辯解，謂其係一時失慮之
言，並無偽證之故意，要非適法之第三審上訴理由。至其餘上訴
意旨，無非就原審採證認事職權之適法行使，暨原判決已明確認
定說明之事項，再事爭執，並仍就其有無偽證罪犯行之單純事實
漫為爭辯，顯與法律規定得為第三審上訴理由之違法情形不相適
合。按之首揭說明，其上訴為違背法律上之程式，應予駁回。
據上論結，應依刑事訴訟法第三百九十五條前段，判決如主文。
中    華    民    國  一○○  年   十二   月   十四   日
                      最高法院刑事第四庭
                          審判長法官  洪  文  章  
                                法官  王  居  財  
                                法官  郭  毓  洲  
                                法官  韓  金  秀  
                                法官  沈  揚  仁  
本件正本證明與原本無異
                                      書  記  官  
中    華    民    國  一○○  年   十二   月   十五   日
                                                       s